臺灣高等法院刑事判決
109年度上訴字第2380號
上  訴  人  
即  被  告  賴建誠



選任辯護人  黃教倫律師
上  訴  人
即  被  告  何靖惠


上列上訴人即被告因違反毒品危害防制條例等案件，不服臺灣基
隆地方法院108年度訴字第641號，中華民國109年4月21日第一審
判決（起訴案號：臺灣基隆地方檢察署108年度偵字第4572號）
，提起上訴，本院判決如下：
    主  文
上訴駁回。                                              
    理  由
一、按刑事訴訟法第361條第1項、第2項規定，不服地方法院之
    第一審判決而上訴者，須提出上訴書狀，並應敘述具體理由
    。就修法過程以觀，原草案為：「依前項規定提起上訴者，
    其上訴書狀應敘述理由，並引用卷內訴訟資料，具體指摘原
    審判決不當或違法之事實。其以新事實或新證據為上訴理由
    者，應具體記載足以影響判決結果之理由。」嗣經修正通過
    僅保留「上訴書狀應敘述具體理由」之文字，其餘則刪除，
    故所稱「具體理由」，並不以其書狀應引用卷內訴訟資料，
    具體指摘原審判決不當或違法之事實，亦不以於以新事實或
    新證據為上訴理由時，應具體記載足以影響判決結果之情形
    為必要。但上訴之目的，既在請求第二審法院撤銷或變更第
    一審之判決，所稱「具體」，當係抽象、空泛之反面，若僅
    泛言原判決認事用法不當、採證違法或判決不公、量刑過重
    等空詞，而無實際論述內容，即無具體可言。從而，上開法
    條規定上訴應敘述具體理由，係指須就不服判決之理由為具
    體之敘述而非空泛之指摘而言（最高法院106年度第8 次刑
    事庭會議決議意旨參照）。倘上訴理由就其所主張第一審判
    決有違法或不當之情形，未舉出該案相關之具體事由足為其
    理由之所憑，即係徒拖空言或漫事指摘，自屬未敘述具體理
    由。依同法第367條前段規定，上訴書狀未敘述（具體）理
    由者，第二審法院應以判決駁回之。此項規定旨在貫徹上訴
    制度之目的（即撤銷、變更第一審違法、不當之判決，以實
    現個案救濟），並節制濫行上訴。準此以觀，上訴書狀應具
    體敘述上訴理由，為上訴合法之要件，如上訴欠缺此一要件
    ，其上訴即非合法，應從程序上予以駁回（此項不合法上訴
    與上訴逾期之法律效果相同），而無庸進入實體審理程序（
    最高法院106年度第12次刑事庭會議決議意旨參照）。
二、查被告賴建誠、何靖惠因違反毒品危害防制條例等案件，經
    原審法院以108年度訴字第641號判處罪刑在案，該判決於民
    國109年4月29日送達被告2人位於基隆市○○區○○路000號5樓
    住居所，由被告2人收領，有送達證書在卷可稽（見原審訴
    字卷第499、503頁），嗣被告2人皆於同年月30日合法提起
    上訴，惟其等上訴狀均僅記載：為不服臺灣基隆地方法院10
    8年度訴字第641號刑事判決，爰於法定期間內提起上訴，上
    訴理由後補等語，而未敘述上訴理由（見本院卷第47至49、
    53至55頁），原審法院乃於同年6月2日裁定命被告2人應於
    該裁定送達後5日內補提上訴理由書，該裁定已於同年6月9
    日送達被告2人上址住居所，由被告2人收領，該裁定並於同
    年6月9日送達被告賴建誠之原審選任辯護人黃教倫律師（由
    黃教倫律師本人收領）及被告何靖惠之原審選任辯護人陳雅
    萍律師（因未獲會晤陳雅萍律師本人，而由其受僱人收領）
    ，此亦有卷附該裁定、送達證書可參（見原審訴字卷第507
    至510、510-3、510-5、510-7、510-9頁），嗣被告2人雖於
    同年6月11日補提刑事上訴狀，惟就不服判決之理由，均僅
    記載：「判決太重」等語，而無實際論述內容（見本院卷第
    51至52、57至58頁），既未具體指摘原判決有何違法或不當
    之情形，難認已敘述具體理由，至原審選任辯護人則均未以
    各該被告名義補提上訴理由書，此亦有本院公務電話查詢紀
    錄表、收文收狀資料查詢清單在卷可憑（見本院卷第77、79
    、81頁），揆諸首揭規定，被告2人上訴已違背法律上之程
    式，均應予駁回，並不經言詞辯論為之。
據上論斷，應依刑事訴訟法第367條前段、第372條，判決如主文
。
中　　華　　民　　國　　109 　年　　7 　　月　　20　　日
                  刑事第十六庭  審判長法　官  葉騰瑞
                                      法　官  廖紋妤
                                      法　官  陳芃宇
以上正本證明與原本無異。
如不服本判決，應於收受送達後20日內向本院提出上訴書狀，其
未敘述上訴之理由者並得於提起上訴後20日內向本院補提理由書
（均須按他造當事人之人數附繕本）「切勿逕送上級法院」。
                                      書記官  李佳芬
中　　華　　民　　國　　109 　年　　7 　　月　　21　　日
附錄：本案論罪科刑法條全文　　　　　　　　　　　　　　　
毒品危害防制條例第4條
製造、運輸、販賣第一級毒品者，處死刑或無期徒刑；處無期徒
刑者，得併科新臺幣2千萬元以下罰金。
製造、運輸、販賣第二級毒品者，處無期徒刑或7年以上有期徒
刑，得併科新臺幣1千萬元以下罰金。
製造、運輸、販賣第三級毒品者，處7年以上有期徒刑，得併科
新臺幣7百萬元以下罰金。
製造、運輸、販賣第四級毒品者，處5年以上12年以下有期徒刑
，得併科新臺幣3百萬元以下罰金。
製造、運輸、販賣專供製造或施用毒品之器具者，處1年以上7年
以下有期徒刑，得併科新臺幣1百萬元以下罰金。
前五項之未遂犯罰之。